臺灣板橋地方法院刑事判決　　　　　　　　　　　　九十一年度訴字第一三四五號
　　公　訴　人　臺灣板橋地方法院檢察署檢察官
　　被　　　告　乙○○
右被告因偽造文書等案件，經檢察官提起公訴（九十一年度偵字第九四八五號），本
院判決如左：
    主  文
乙○○連續行使偽造私文書，足以生損害於他人，處有期徒刑壹年。緩刑伍年。
丙○○中華民國國民身分證上『乙○○』相片壹張、三重溪尾街郵局郵政存簿儲金簿
壹本、郵政儲金提款卡壹張、郵政儲金立帳申請書上『丙○○』之署押（簽名）壹枚
、和信電訊股份有限公司申請書【參份】上『丙○○』之署押（簽名）各貳枚均沒收
之。
    事  實
一、乙○○意圖為自己不法之所有，於民國九十一年三月底，在臺北縣土城市○○路
    某處，拾獲一牛皮紙袋【內有丙○○所有之國民身分證一張及印章一枚】，竟侵
    占入已，於同年五月五日，在臺北縣三重市○○街三號其原住處，以換貼自己相
    片於丙○○國民身分證上之方式，變造該國民身分證，隨即於翌（六）日，基於
    行使偽造私文書及行使變造特種文書之概括犯意，持前開經變造之國民身分證及
    印章，至臺北縣三重市○○街一一二號之溪尾街郵局，偽造丙○○之署名及盜蓋
    丙○○之印章於郵政儲金立帳申請書上，持以向該郵局申請開設郵政存簿儲金帳
    戶及申領郵政儲金金融卡使用，足以生損害於丙○○及郵局對於郵政儲金帳戶使
    用者管理之正確性；乙○○復承前犯意，於同年月十五日十四時、十七時許，持
    前開變造國民身分證及冒名申請之郵政存簿儲金簿等，至臺北市○○區○○路一
    一二號全虹企業股份有限公司【即全虹通信廣場】，各黏貼變造後之「丙○○」
    國民身分證影本及偽造丙○○之署押（簽名，每份二枚）於和信電訊股份有限公
    司（下稱和信公司）行動電話服務申請書【計三份】，持以申請和信公司之行動
    電話門號搭配ＮＯＫＩＡ牌三三一０型手機方案，以每支手機新臺幣七百八十九
    元之價格出售予乙○○，同時將和信公司之行動電話門號ＳＩＭ卡三張及ＮＯＫ
    ＩＡ牌三三一０型手機三支【嗣乙○○將該手機出售】，一併交予乙○○，足生
    損害於丙○○，以及和信公司對於行動電話門號申請人管理之正確性。嗣同年五
    月二十九日十一時三十分，乙○○持前開變造之國民身分證及印章，至前述郵局
    ，欲領取之前冒用丙○○名義申請之郵政儲金金融卡，同時又欲另行申請開立郵
    政劃撥帳戶時，為該郵局人員發覺可疑，經報警當場查獲，並扣得前開變造之國
    民身分證一張、印章一枚、郵政存簿儲金簿一本及郵政儲金金融卡一張等，因悉
    上情。
二、案經丙○○、甲○○訴由臺北縣政府警察局三重分局移由臺灣板橋地方法院檢察
    署檢察官偵查起訴。
    理  由
一、訊據被告乙○○坦承右揭犯行不諱，核與其於警、偵訊中所為供述相符，復與證
    人丙○○、甲○○證述情節相符，並經證人黃俊綜【即溪尾街郵局主管】於警訊
    中證述情節相符，此外，復有和信公司行動電話服務申請書影本三份、郵政儲金
    立帳申請書影本一份，暨變造之國民身分證一張、印章一枚、郵政存簿儲金簿一
    本及郵政儲金金融卡一張，等物扣案可佐，是被告所為自白，核與事實相符，應
    堪採信，本案事證明確，被告犯行，足以認定。
二、核被告乙○○所為，係犯刑法第三百三十七條之侵占遺失物罪、第二百十條之偽
    造私文書罪、第二百十二條之變造特種文書罪、第二百十七條第一項、第二項之
    偽造署押及盜用印章罪、第二百十六條之行使偽造私文書及行使變造特種文書罪
    ；其分別偽造「丙○○」之署押（簽名）、盜蓋「丙○○」之印章於前開郵政儲
    金立帳申請書及行動電話服務申請書上之行為，均屬偽造上開申請書及行動電話
    服務申請書之階段行為，不另論罪；又其偽造該開戶申請書、行動電話服務申請
    書，及變造國民身分證後復持以行使，則其偽造或變造之低度行為，亦應為其行
    使之高度行為所吸收，亦不另論罪。被告先後二次行使偽造私文書及行使變造特
    種文書之犯行，時間緊接，所犯犯罪構成要件亦屬相同，顯係基於概括犯意反覆
    為之，為連續犯，均應依刑法第五十六條規定論以一罪，並加重其刑。另被告所
    犯前開侵占遺失物罪、連續行使偽造私文書罪、連續行使變造特種文書罪間，就
    方法、手段暨時程為縱之觀察，有方法、目的之牽連關係存在，應依刑法第五十
    五條後段規定，從一重之連續行使偽造私文書罪處斷。爰審酌被告為圖私慾，以
    行使偽造私文書、變造特種文書之手段，非但有使被害人受有損害，亦有危害社
    會治安及電信市場交易秩序之虞，並參酌其犯罪之目的、手段、所生危害及犯罪
    後態度良好等一切情狀，量處如主文所示之刑。又被告前未曾受有期徒刑以上刑
    之宣告，有臺灣高等法院檢察署刑案紀錄簡覆表可按，其經此偵、審科刑程序之
    教訓，當知惕勵，信無再犯之虞，本院綜合全情判斷，因認其所受宣告之刑，應
    以暫不執行較為適當，爰併宣告緩刑五年，用啟自新。
三、丙○○國民身分證上被告乙○○之相片一張，為被告犯罪所用之物，應依刑法第
    三十八條第一項第二款規定宣告沒收之；而被告因犯罪而取得之三重溪尾街郵局
    郵政存簿儲金簿一本、郵政儲金提款卡一張，不失為其因行使偽造私文書所取得
    之物，仍應依刑法第三十八條第一項第三款規定宣告沒收之。又三重溪尾街郵局
    郵政儲金立帳申請書上『丙○○』之署押（簽名）一枚、和信公司申請書【三份
    】上『丙○○』之署押（簽名）各二枚，為偽造之署押，依刑法第二百十九條規
    定，不問屬於犯人與否，均應宣告沒收之。至所取得之手機其再為出售之行為部
    分，應認係其行為後處分贓物之行為，應不復論罪科刑暨為沒收之宣告。另扣案
    之丙○○印章一枚非被告所有，以及盜用之該印文仍屬真正，依法應均毋庸宣告
    沒收，附此敘明。
四、公訴意旨復以：被告又意圖為自己不法之所有，同時承續先前行使偽造私文書及
    行使變造特種文書之概括犯意，持前開經變造之國民身分證及冒名申請之郵政存
    簿儲金簿等物，至位於臺北市○○路一一二號「全虹通信廣場」，黏貼變造後之
    「丙○○」國民身分證影本及偽造丙○○之署名於行動電話服務申請書上，而加
    以偽造之，憑以申辦和信公司之行動電話門號搭配ＮＯＫＩＡ牌三三一０型手機
    之促銷方案，致使全虹通信廣場之服務人員甲○○陷於錯誤，以為係丙○○本人
    親自前去辦理前開手機搭配門號之優惠方案，乃同意以每支手機之優惠價新臺幣
    七百八十九元之代價出售予乙○○，同時將和信公司之行動電話門號ＳＩＭ卡三
    張及ＮＯＫＩＡ牌三三一０型手機三支，亦一併如數交付予乙○○部分，認係涉
    犯刑法第三百三十九條第一項之詐欺罪嫌云云。訊據被告固陳稱有前揭行使偽造
    、變造私文書之犯行，然陳稱係自己申請出錢購買等語。經查：
    (一)、按刑法第三百三十九條第一項之詐欺罪，須行為人主觀上有不法所有之意圖
        ，客觀上有詐術行為之實施，始能成立，申言之，要以一方有不法取得財物
        之意思，進而實施欺罔之行為，致使他方因該欺罔行為，至表意有所錯誤，
        結果而為財產上之處分行為，致受損害，始足當之。所謂以詐術使人為物之
        交付，必須被欺罔者（即受詐欺人）因其詐術而陷於錯誤，如於方法上不能
        認為詐術，或雖方法上有認為訛詐之施以，然仍不致於使他方陷於錯誤，基
        本上，其等間所為，係在雙方均得以充分了解、認知而屬於合意性（含明示
        、默示）之契約或合同性行為者，即與刑法上詐欺罪之犯罪構成要件有其區
        格）。
    (二)、本案被告以他人名義申請郵政儲金簿，而後以此作為證明，持以向通訊行申
        請行動電話等一系列行為，依特性以觀，尚難逕認其對象一方之通訊行有陷
        於錯誤之可能者，蓋其屬人性格已非該相對人於接受申請時所特別考慮之因
        素，於此即已欠缺其特別重要性，坦言之，或可謂係『來者不拒接受申請』
        ，故該相對人基於其業務量之擴充，不論價格、機型上等之優惠方案，因均
        非陷於錯誤，即難謂與詐欺罪之犯罪構成要件相符，自不得以詐欺罪相繩。
        此外，本院復查無其他積極證據證明被告有何詐欺犯行，既不能證明被告有
        此部分之犯行，就此而言，原應為被告無罪之諭知，惟公訴意旨認與被告前
        開經本院論罪科刑部分，有裁判上一罪之關係，是就此部分，不另為無罪之
        諭知，併此敘明。
據上論斷，應依刑事訴訟法第二百九十九條第一項前段，刑法第三百三十七條、第五
十六條、第二百十六條、第二百十條、第二百十二條、第五十五條、第七十四條第一
款、第二百十九條、第三十八條第一項第二款、第三款，罰金罰鍰提高標準條例第一
條前段，判決如主文。
本案經檢察官伍逸康到庭執行職務
中      華      民      國    九    十    一    年    九    月    四    日
                                    臺灣板橋地方法院刑事第六庭
                                            法  官  黎錦福
右正本證明與原本無異。
如不服本判決，應於判決送達後十日內向本院提出上訴書狀。
                                            書記官  戴尚榮
中      華      民      國    九    十    一    年    九    月  十  一  日
附錄本案論罪科刑法條全文：
刑法第二百十條
偽造、變造私文書，足以生損害於公眾或他人者，處五年以下有期徒刑。
刑法第二百十二條
偽造、變造護照、旅券、免許證、特許證及關於品行、能力、服務或其他相類之證書
、介紹書，足以生損害於公眾或他人者，處一年以下有期徒刑，拘役或三百元以下罰
金。
刑法第二百十六條
行使第二百十條至第二百十五條之文書者，依偽造、變造文書或登載不實事項或使登
載不實事項之規定處斷。
刑法第二百十九條
偽造之印章、印文或署押，不問屬於犯人與否，沒收之。
刑法第三百三十七條
意圖為自己或第三人不法之所有，而侵占遺失物、漂流物或其他離本人所持有之物者
，處五百元以下罰金。
